臺灣高等法院民事判決　　　　　　　　　93年度上國字第14號
上　訴　人　甲　○
訴訟代理人　邱一峰律師
被　上訴人　臺北市政府
法定代理人　馬英九
訴訟代理人　崔百慶律師
　　　　　　王柏棠律師
上列當事人間國家賠償事件 ，上訴人對於中華民國93年3月31日
臺灣臺北地方法院92年度國字第36號第一審判決提起上訴，經本
院於94年3月29日言詞辯論終結，判決如下：
    主  文
上訴駁回。
第二審訴訟費用由上訴人負擔。
    事實及理由
一、上訴人起訴主張：伊於民國（下同）90年3月23日晚上6時40
    分許，徒步牽著自行車沿臺北大橋上機慢車道由臺北市往台
    北縣三重市（下稱三重市）方向行走，於上坡時，因被上訴
    人管理之臺北橋坡度設計過於陡峭，復無自行車專用道之設
    置，且設置之路燈又未開，未為適當管理致伊遭不明車輛擦
    撞跌倒，並受有腦部出血、記憶喪失等傷害。被上訴人既係
    該橋之設置、管理養護機關，對於因設置管理之欠缺，造成
    伊身體之傷害，自應負責，伊已向被上訴人請求賠償，惟經
    被上訴人拒絕，伊不得已爰依國家賠償法之規定，求為命被
    上訴人應賠償伊精神慰撫金新臺幣（下同）2,000,000元，
    及自92年9月8日起至清償日止按年息5%計算之利息之判決。
    原審為上訴人敗訴之判決，上訴人不服提起上訴，並於本院
    聲明：(一)原判決廢棄；(二)前開廢棄部分，被上訴人應給付上
    訴人2,000,000元，及自92年9月8日起至清償日止之法定遲
    延利息。
二、被上訴人則以：上訴人於90年3月23日即知悉受有損害，卻
    遲至92年4月16日始提出請求賠償，自已罹於二年請求權時
    效而消滅。且上訴人所受之傷害，係遭已肇事逃逸之不明車
    輛自後撞擊所致，與公有公共設施之設置及管理並無關連。
    又臺北大橋並非由伊設置，縱令該橋之設置有不當之情形，
    亦與伊無關。而伊於橋上所設置管理之路燈在本件事故發生
    時，亦無未開或不亮之情形。另上訴人請求之精神慰撫金過
    高等語，資為抗辯，並於本院為上訴駁回之聲明。
三、查上訴人主張其於90年3月23日晚上6時40分許，徒步牽著自
    行車沿臺北大橋機慢車道由臺北市往三重市方向行走，於上
    坡時遭不詳車輛擦撞跌倒，並受有頭部外傷併創傷性腦內出
    血之傷害等情，有上訴人提出之道路交通事故調查報告表、
    臺北市政府警察局交通警察大隊交通事故肇事原因初步分析
    研判表、診斷證明書等件附卷（見原審卷第17、18、22頁）
    可稽，且為被上訴人所不爭執，並經本院向臺北市政府法規
    委員會調閱上訴人請求國家賠償案全卷核閱屬實，此部分堪
    信為真。
四、上訴人主張被上訴人對於發生事故之台北大橋引道設置及管
    理不當，有所欠缺，此與伊發生車禍被撞擊受傷間，有相當
    因果關係，伊受傷後，精神上甚為痛苦，請求2,000,000元
    之精神慰撫金並未過高云云；被上訴人則以前揭情詞置辯。
    經查：
  (一)按當事人主張有利於己之事實者，就其事實有舉證之責任，
    民事訴訟法第277條前段有明文之規定。又民事訴訟法如係
    原告主張權利者，應先由原告負舉證之責，若原告不能舉證
    ，以證實自己主張之事實為真實，則被告就其抗辯事實即令
    不能舉證，或其舉證尚有疵累，亦應駁回原告之訴（最高法
    院72年台上字第4225號判決意旨參照）。查上訴人被撞擊地
    點係在台北大橋台北市往三重市方向之機慢車道上2分之1上
    坡道上，此有道路交通事故調查報告表（原審卷第17頁）在
    卷佐證，並為兩造所不爭執，信屬實在。惟該事故路段係屬
    交通路公路總局（下稱公路總局）施工，但已於86年7月24
    日移交台北市政府工務局（下稱台北工務局）養護工程處接
    管養護，台北市○○○○路段管理機關，此有公路總局重大
    橋樑工程處92年6月17日重橋勞字第0920002745號函（原審
    卷第87頁）在卷足憑，系爭發生事故之台北大橋既非由被上
    訴人所設置，縱該橋上之公共設施設置有欠缺，因非屬被上
    訴人設計、施工，自無由其負責。況台北大橋設計上坡度是
    否過於陡峭，自行車與機車是否應分流，被上訴人僅為接管
    之管理機關，均無權責變更上開設置，上訴人以被上訴人既
    為管理機關即應承擔因設置瑕疵所生損害，殊非有理。
  (二)查台北大橋於90年3月23日當日路燈開燈時間為18時6分，熄
    燈時間為5時55分，路燈點滅時間，由台灣電力公司設置路
    燈供電專線控管，每隔4日機動調整乙次，此有台北工務局
    公園路燈工程管理處93年11月10日北市工公護字第09363618
    200號函附台灣電力公司90年路燈點滅操作時間表乙份在卷
    （本院卷第83頁、第84頁）可考；又證人即承辦本件車禍事
    故警員張宇仁到庭結證稱：「車禍當天（90年3月23日）至
    現場時，已沒有現場（事故跡象），上訴人也送至醫院，意
    識不清，無法作筆錄，因此第二次到醫院作的筆錄，是其他
    同事所為，我並不清楚，當日（90年3月23日）到醫院時，
    我並沒有告訴上訴人說是太暗了，人家沒看到妳，才把妳撞
    倒，我沒有告訴她肇事貨車車號．．．」（本院卷第67頁）
    ，互為參證以觀，上訴人牽自行車被撞擊當時，台北大橋之
    路燈已開啟，而事故之發生亦非燈光太暗所致，上訴人主張
    被上訴人為台北大橋之管理機關，對於橋上路燈未巡護而管
    理欠缺云云，始終未能舉證證明，自非可採。至上訴人提出
    事故地點相片2幀（原審卷第79頁）為證，惟上開相片右下
    角顯示93年3月21日21時33分，並非發生事故當日，更非同
    一時段，殊不足以證明被上訴人於事故發生時未開啟路燈，
    自難為上訴人有利之論據。
  (三)按損害賠償之責，以有損害之發生及有責任原因之事實，並
    二者之間有相當因果關係為成立要件（最高法院45年台上字
    第481號判例參照）；查上訴人起訴時主張伊於90年3月23日
    18時40分左右，於台北大橋上坡約2分之1處（台北市往三重
    市）機慢車專用道上，為不明車種、不詳車號撞倒受傷云云
    （原審卷第4頁），而上訴人對於上開不詳車輛撞倒伊之原
    因，迄未能舉證證明係台北大橋公共設施設置或管理欠缺所
    致，則上訴人之受傷與台北大橋之設置或管理間，並無相當
    因果關係，依上開判例要旨，上訴人逕向被上訴人請求損害
    賠償，洵屬無據。
五、綜上所述，上訴人依國家賠償法第3條第1項規定，請求被上
    訴人應給付2,000,000元及自92年9月8日起至清償日止之法
    定遲延利息，為無理由，自不應准許。原審為上訴人敗訴之
    判決，核無不合，上訴意旨指摘原判決不當，求予廢棄改判
    ，為無理由，應予駁回。
六、兩造其餘攻擊防禦方法及其他未經援用之證據，經斟酌並無
    礙於本院前述之認定，無一一論究之必要。
七、據上論結，本件上訴為無理由，判決如主文。
中　　華　　民　　國　　94　　年　　4 　　月　　12　　日
　　　　　　　　　民事第16庭審判長法　官  黃騰耀
　　　　　　　　　　　　　　　    法　官  黃莉雲
　　　　　　　　　　　　　　　    法　官  許文章
正本係照原本作成。
如不服本判決，應於收受送達後２０日內向本院提出上訴書狀，
其未表明上訴理由者，應於提出上訴後２０日內向本院補提理由
書狀（均須按他造當事人之人數附繕本）上訴時應提出委任律師
或具有律師資格之人之委任狀；委任有律師資格者，另應附具律
師資格證書及釋明委任人與受任人有民事訴訟法第４６６條之一
第一項但書或第二項（詳附註）所定關係之釋明文書影本。
中　　華　　民　　國　　94　　年　　4 　　月　　14　　日
　　　　　　　　　　　　　　　　　書記官  陳明俐
附註：
民事訴訟法第四百六十六條之一（第一項、第二項）：
對於第二審判決上訴，上訴人應委任律師為訴訟代理人。但上訴
人或其他法定代理人具有律師資格者，不在此限。
上訴人之配偶、三親等內之血親、二親等內之姻親，或上訴人為
法人、中央或地方機關時，其所屬專任人員具有律師資格並經法
院認為適當者，亦得為第三審訴訟代理人。
